【裁判字號】    99,易,31
【裁判日期】    990127
【裁判案由】    詐欺
【裁判全文】
臺灣雲林地方法院刑事判決                99年度易字第31號
公  訴  人  臺灣雲林地方法院檢察署檢察官
被      告  甲○○
上列被告因詐欺案件，經檢察官提起公訴（98年度偵字第4991號
），本院判決如下：
    主  文
本件公訴不受理。
    理  由
一、公訴意旨略以：被告甲○○基於幫助詐欺取財之未必故意，
    於民國98年06月間，將其前於97年08月13日，在台新國際商
    業銀行（下稱台新銀行）所開立之00000000000000號帳戶之
    存摺、印章、提款卡及密碼，交予真實姓名年籍不詳之詐騙
    集團成員使用。嗣該集團成員取得上開存摺、印章、提款卡
    及密碼後，旋於98年06月07日晚上07時10分，夥同其他不詳
    之詐騙集團成員打電話向告訴人乙○○佯稱：先前因向富邦
    MOMO臺購買物品時，因設定錯誤而以分期付款方式繳款，須
    至提款機前操作扣款變更，使告訴人陷於錯誤，依詐騙集團
    成員指示操作提款機，因而不慎匯出新臺幣（下同）29,989
    元至孫家銘所有之臺灣中小企業銀行中和分行帳號00000000
    000 號帳戶內（另由臺灣板橋地方法院檢察署檢察官偵辦）
    後，該詐騙集團成員再致電告訴人誆稱：該匯款方式錯誤，
    須再至有存款之提款機操作存款動作云云，告訴人不疑有他
    ，復陷於錯誤，依前開集團成員指示，於同日晚上08時39分
    許，至位於桃園縣中壢市○○路366 號之台新銀行中壢分行
    ，以ATM自動櫃員機轉帳匯款方式，分4次共計10萬元之款項
    ，匯入被告名下之上開帳戶內，而前開款項則立即於同日遭
    提領一空。嗣因告訴人察覺受騙報警處理，經警循線追查，
    始悉上情。因認被告涉犯刑法第30條第1 項、第339條第1項
    之幫助詐欺取財罪嫌。
二、按同一案件繫屬於有管轄權之數法院者，由繫屬在先之法院
    審判之，不得審判之法院應諭知不受理之判決，並得不經言
    詞辯論為之，刑事訴訟法第303條第7款、第8條、第307條分
    別定有明文。所謂「同一案件」，係指同一被告之同一事實
    而言；而「同一事實」包括在裁判上具有單一性不可分關係
    之事實上一罪及法律上一罪之全部事實。
三、查被告另案基於幫助詐欺取財之未必故意，於98年06月間，
    將其前於97年05月15日，在臺北富邦商業銀行吉林分行（下
    稱富邦銀行吉林分行）所開立之000000000000號帳戶之存摺
    、提款卡、密碼，交予真實姓名年籍不詳之詐騙集團成員使
    用，嗣該集團成員取得上開存摺、提款卡及密碼後，旋於同
    月09日晚上，夥同其他不詳之詐騙集團成員打電話向被害人
    劉若湘誆稱：因網路購物付款有誤，將遭按月扣款，須至提
    款機操作設定云云，被害人劉若湘不疑有他，遂陷於錯誤，
    依前開集團成員指示，於同日晚上09時38分許，至位於臺北
    市內湖區之郵局，以ATM 自動櫃員機轉帳匯款方式，將24,9
    82元之款項，匯入被告名下之上開富邦銀行吉林分行帳戶內
    ，而前開款項則立即於同日遭提領一空之犯行，業據臺灣臺
    北地方法院檢察署檢察官於98年11月30日提起公訴（該署98
    年度偵字第21087 號），並由臺灣臺北地方法院於98年12月
    22日受理（98年度易字第3641號，下稱前案），尚在審理中
    ，有臺灣高等法院被告前案紀錄表及該案起訴書在卷可稽。
四、被告於本案檢察官偵查及本院開庭時供稱：本案台新銀行帳
    戶的存摺與富邦銀行吉林分行另一帳戶的存摺都不見了，因
    當時沒有錢繳房租，被房東趕出來，東西被房東丟掉，就不
    見了等語（見偵查卷第9 頁、本院卷99年01月20日準備程序
    筆錄第3 頁背面），其於上開前案開庭時亦供稱：所有東西
    都被房東丟掉了等語，有本院洽辦公務電話紀錄單在卷可佐
    ，足見被告於本案及前案所為辯稱尚屬一致，則依其辯稱觀
    之，本案之台新銀行及前案之富邦銀行吉林分行之帳戶存摺
    等相關資料係於同時脫離被告之持有管領而流入他人手中。
    又被告因否認犯罪，固否認將上開台新銀行及富邦銀行吉林
    分行之帳戶存摺等相關資料同時交付予詐騙集團成員使用，
    惟由上開本案被害人乙○○及前案被害人劉若湘遭詐欺之時
    間，分別為98年06月07日晚間及同年月09日晚間，有各該起
    訴書附卷可參，其等被害人遭詐欺之時間甚近，檢察官起訴
    被告交付該2 間銀行之帳戶存摺等相關資料予詐欺集團成員
    使用之時間，均係於98年06月間，所起訴之幫助詐欺行為時
    間並無不同，且本案及前案之詐騙手法亦相近，則倘若被告
    確有將上開2 間銀行之帳戶存摺等相關資料交付予詐欺集團
    成員使用，依被告上開答辯及罪疑唯有利被告認定之原則，
    應認被告是同時交付該2 間銀行之帳戶存摺等相關資料予同
    一詐欺集團成員使用。綜上，被告既可能是同時地將本案被
    訴之台新銀行00000000000000號帳戶之存摺、印章、提款卡
    及密碼，及前案被訴之富邦銀行吉林分行000000000000號帳
    戶之存摺、提款卡、密碼，交付予同一詐欺集團成員使用，
    足認其係以一個提供上開2 間銀行帳戶之存摺、提款卡及密
    碼等相關資料之幫助詐欺行為，供不詳姓名年籍之詐欺集團
    成員對本案被害人乙○○及前案被害人劉若湘遂行詐欺犯行
    ，被告所為核係以一幫助行為觸犯2 個詐欺取財罪，屬於一
    行為侵害數法益之想像競合犯，應依刑法第55條規定，從一
    重處斷，是被告於本案被訴幫助詐欺犯行與前案繫屬於臺灣
    臺北地方法院之被訴幫助詐欺犯行之案件，二者為裁判上一
    罪關係之同一案件。而被告於前案被訴之幫助詐欺犯行係早
    於98年12月22日繫屬於臺灣臺北地方法院後，檢察官始於其
    後，始就同一案件之本案被告首揭幫助詐欺犯行向本院提起
    公訴，於99年01月07日繫屬本院等情，亦有臺灣高等法院被
    告前案紀錄表及本院收受本案起訴書之收文章戳在卷可憑，
    公訴人向本案起訴即有未合，而本案之訴訟繫屬既在後，本
    院就本案自不得審判，揆諸上揭說明，本件爰不經言詞辯論
    ，逕為諭知不受理之判決。
五、據上論斷，應依刑事訴訟法第303條第7款、307條，判決如
    主文。
中    華    民    國    99    年    1     月    27    日
            刑事第六庭  審判長法  官  廖國勝
                              法  官  黃楹榆
                              法  官  陳佩怡
以上正本證明與原本無異。
如不服本判決應於收受判決後10日內向本院提出上訴書狀，並應
敘述具體理由；其未敘述上訴理由者，應於上訴期間屆滿後20日
內向本院補提理由書（均須按他造當事人之人數附繕本）。「切
勿逕送上級法院」。
                              書記官  李松坤
中    華    民    國    99    年    1     月    27    日

司法院資訊處製作；財團法人民間司法改革基金會備份。
